【裁判字號】    89,易,3486
【裁判日期】    891030
【裁判案由】    恐嚇等
【裁判全文】
臺灣板橋地方法院刑事判決                        八十九年度易字第三四八六號
    公  訴  人  臺灣板橋地方法院檢察署檢察官
    被      告  丙○○
                甲○○
    右  一  人
    選任辯護人  鐘炯律師
    被      告  乙○○
                戊○○
                丁○○
右列被告因恐嚇取財等案件，經檢察官提起公訴（八十九年度偵字第八○四二、一○
九○六號），本院判決如左：
    主  文
丙○○、乙○○共同以賭博為常業，各處有期徒刑肆月，扣案之電動賭博機具「小瑪
琍金錢豹」、「麻將台」各壹台、代幣伍佰枚，均沒收；又共同意圖為自己不法之所
有，以恐嚇使人將本人之物交付，各處有期徒刑柒月，扣案之開山刀壹把、棒子壹支
、本票肆紙、借據壹張，均沒收。均應執行有期徒刑拾月，扣案之電動賭博機具「小
瑪琍金錢豹」、「麻將台」各壹台、代幣伍佰枚、開山刀壹把、棒子壹支、本票肆紙
、借據壹張，均沒收。
甲○○、戊○○共同意圖為自己不法之所有，以恐嚇使人將本人之物交付，各處有期
徒刑柒月，扣案之開山刀壹把、棒子壹支、本票肆紙、借據壹張，均沒收。
丁○○連續在公眾得出入之場所賭博財物，處罰金捌仟元，如易服勞役以佰元折算
壹日，扣案之電動賭博機具「小瑪琍金錢豹」、「麻將台」各壹台、代幣伍佰枚，均
沒收。
    事  實
一、丙○○、乙○○二人明知未依電子遊戲場業管理條例規定辦理營利事業登記者，
    不得經營電子遊戲場業，竟基於經營電子遊戲場及常業賭博之聯絡犯意，自民國
    八十九年二月十七日起，至同年四月十七日止，於向陳國義所承租之臺北縣五股
    鄉○○路○段三八九號「車亮坊洗車場」之公眾得出入場所，設置電動賭博機具
    「小瑪琍金錢豹」、「麻將台」各一台，與有賭博概括犯意之丁○○及不特定之
    賭客賭博財物，得款由丙○○與乙○○平分，並以之為常業，丁○○自八十九年
    二月十七日起，至同年四月十七日止，在丙○○、乙○○二人所經營該電子遊戲
    場賭博財物多次，丁○○總共賭輸新臺幣（下同）四十五萬元，於八十九年三月
    間，已還賭債三十六萬五千元，尚積欠電玩賭債八萬五千元未還。
二、丙○○、乙○○因不滿丁○○至「車亮坊洗車場」打電玩時均由渠等提供飲食及
    檳榔，於八十九年三月間，丁○○還電玩賭債三十六萬五千元，，尚積欠電玩賭
    債八萬五千元未還，嗣因懷疑丁○○於八十九年三月中旬，唆使姓名年籍不詳綽
    號「小豪」之男子帶二十多人，至「車亮坊洗車場」欲要回先前所清償之賭償三
    十六萬五千元。遂於八十九年四月十三日凌晨三時許酒後，與甲○○及戊○○四
    人，共同基於意圖為自己不法所有之犯意聯絡，在臺北縣五股鄉○○路○段三八
    九號之「車亮坊洗車場」辦公室內，質問丁○○為何找「小豪」向其勒索，由丙○○持與乙○○二人共有之開山刀一把，作勢揮砍加害丁○○，以恐嚇丁○○，
    乙○○持與丙○○二人共有之棒子一支打蔡志偉的背部，甲○○用腳踢蔡志偉，
    再由戊○○（即綽號大胖）扮演電玩機台主人，趁丁○○受驚嚇之際，就問蔡志
    偉為何要找綽號叫小豪的人，帶約二十多人來，要回蔡志偉賭債三十六萬五千元
    ，恐嚇蔡志偉要給虛列之賭債四十萬元，蔡志偉因心生畏懼，於是開四十萬元的
    收據一張及面額十萬元的支票四張，交給丙○○。丙○○、乙○○、甲○○及戊○○四人約定，丙○○和乙○○分得丁○○尚積欠電玩賭債八萬五千元，其他款
    項由甲○○、戊○○平分。嗣因丙○○、乙○○、甲○○於次（十三）日陪同丁○○返家取身分證，為其父追問，得知上情，始報警查獲。並扣得乙○○與丙○○二人共有之開山刀一把、棒子一支及蔡志偉開立之本票四紙、借據一張及電動
    賭博機具「小瑪琍金錢豹」、「麻將台」各一台、代幣五百枚。
三、案經丁○○訴由臺北縣警察局蘆洲分局移送臺灣板橋地方法院檢察署檢察官偵查
    起訴。
    理  由
一、訊據被告丙○○、乙○○二人均坦承渠等於八十九年二月十七日到八十九年是四
    月十七日止，在五股鄉三段三八九號的車亮坊洗車場，設置電動玩具二台，電動
    玩具部分有沒有營業登記，被告蔡志偉等不特定人去打電動玩具賭博，所得款項
    ，渠等二人平分。被告蔡志偉欠賭債八萬五千元，三月底他有還賭債三十六萬五
    千元，所得的款項就拿來貼補家用。被告蔡志偉在八十九年四月十二日中午和我
    們在一起喝酒了，於十三日凌晨三點時，渠等二人和被告甲○○、戊○○共四人
    在該洗車場辦公室內，被告丙○○當時有拿開山刀，被告乙○○拿棒子打被告蔡
    志偉的背部，被告甲○○用腳踢被告蔡志偉，就問被告蔡志偉為何要找綽號叫小
    豪的人，帶約二十多人來，要回被告蔡志偉賭債三十六萬五千元，我們就叫被告
    蔡志偉要給我們四十萬元，被告蔡志偉就開一張四十萬元的收據及面額十萬元的
    支票四張，交給我們，金額是被告戊○○（即綽號大胖）跟他說的，他假扮為電
    動玩具主人，就虛列電動玩具的賭債四十萬金額向被告蔡志偉索取。當時我們四
    人約定，渠等二人分得賭債八萬五千元，其他款項由被告甲○○、戊○○平分之
    事實（參閱本院八十九年十月十三日訊問筆錄、八十九年十月二十七日審判筆錄
    ）；又被告戊○○亦坦承前開恐嚇取財之事實（參閱本院八十九年十月十三日訊
    問筆錄）；又被告甲○○亦坦承除其辯稱約定恐嚇所得伊只分五萬元外之其他恐
    嚇取財之事實（參閱本院八十九年十月十三日訊問筆錄）；被告蔡志偉對於其於
    八十九年二月十七日至四月十七日止，在臺北縣五股鄉○○路○段三八九號打電
    玩，總共已經給付予被告丙○○、乙○○二人賭債三十六萬五千元，尚欠八萬五
    千元之事實均坦承不諱（參閱本院八十九年十月二十七日審判筆錄）。被告丙○○、乙○○、甲○○、戊○○四人恐嚇取財部分，核與被害人蔡志偉指訴於八十
    九年四月十三日凌晨三時許，被告丙○○拿開山刀恐嚇，被告乙○○拿棒子打我
    背部，被告甲○○用腳踢我，他們就說我為什麼叫小豪帶人去要回我還的賭債三
    十六萬五千元，他們向我要四十萬元，因為他們有四人在，我當時有喝酒，心理
    害怕，又沒有金錢，所以才開立本票及收據給他們，本票面額十萬元四張，當時
    被告戊○○假裝是電動玩具的主人，說我賭債還欠四十萬元，當時我事實上只有
    尚欠賭債八萬五千元之情節相符（參閱本院八十九年十月二十七日審判筆錄）。
    復有扣案之被告乙○○與丙○○二人共有開山刀一把、棒子一支及被告蔡志偉開
    立之本票四紙、借據一張及電動賭博機具「小瑪琍金錢豹」、「麻將台」各一台
    （含ＩＣ板兩塊）、代幣五百枚，可資佐證，被告甲○○所辯約定恐嚇所得伊只
    分五萬元等語，並不足採。被告丙○○、乙○○、甲○○、戊○○、丁○○五人
    均罪證明確，犯行洵堪認定。
二、核被告丙○○、乙○○二人所為，係犯電子遊戲場業管理條例第二十二條、刑法
    第二百六十七條之常業賭博罪、第三百四十六條恐嚇取財罪；被告甲○○、戊○○二人所為，係犯刑法第三百四十六條第一項恐嚇取財罪；被告丁○○所為，係
    犯刑法第二百六十六條第一項賭博罪。又被告丁○○先後多次賭博犯行，時間緊
    接，犯罪構成要件相同，顯係基於概括之犯意而為，應依連續犯之規定，以一罪
    論處，並加重其刑。又被告丙○○、乙○○二人經營電子遊戲場業部分，按未依
    電子遊戲場業管理條例規定辦理營利事業登記者，不得經營電子遊戲場業，違反
    者應予處罰，電子遊戲場業管理條例第十五條、第二十二條分別定有明文。被告
    丙○○、乙○○二人未依電子遊戲場業管理條例辦理營利事業登記，即在臺北縣
    五股鄉○○路○段三八九號，共同非法經營電子遊戲場業，擺設賭博性電動玩具
    「小瑪琍金錢豹」、「麻將台」各一台為賭具，與丁○○及不特定之賭客賭博財
    物，被告丙○○、乙○○二人於本院八十九年十月十三日訊問時均供稱所得的款
    項就拿來貼補家用等情，並賺得丁○○已還賭債三十六萬五千元之多，足見，被
    告丙○○、乙○○二人有以經營該電子遊戲機具店之所得恃以維生，而共同以之
    為常業之意圖甚明。公訴人認被告丙○○、乙○○二人所為賭博部分，係犯刑法
    第二百六十六條第一項賭博罪，應依法變更起訴法條，併此明。又被告丙○○
    、乙○○二人係以觸犯電子遊戲場業管理條例第二十二條、刑法第二百六十七條
    二罪間，有方法結果之牽連關係，為牽連犯，應依牽連犯之規定從一重之第二百
    六十七條之常業賭博罪處斷，公訴人雖未就觸犯電子遊戲場業管理條例第二十二
    條起訴，惟此部分與常業賭博罪部分有牽連犯之裁判上一罪關係，自為起訴效力
    所及，本院自得依法審理，併此明。又被告丙○○、乙○○二人係於其經營之
    「車亮坊洗車場」，利用上開電子遊戲機與自行前來之顧客賭博財物為常業，既
    未另外抽取金錢圖利，亦無聚集不特定賭客之行為，僅成立前揭之常業賭博罪，
    不另成立刑法第二百六十八條之意圖營利供給賭博場所罪及意圖營利聚眾賭博罪
    ，是公訴意旨認被告丙○○、乙○○二人另涉犯刑法第二百六十八條之意圖營供
    給賭博場所罪及意圖營利聚眾賭博罪云云，容有未洽，惟起訴書認此部分與前揭
    賭博論罪科刑部分有想像競合犯之裁判上一罪關係，爰不另為無罪之諭知，併此
    明。又被告丙○○、乙○○、甲○○、戊○○四人恐嚇取財部分，按恐嚇行為
    不以將來之惡害通知為限，即以強暴脅迫為手段，而被害未達於不能抗拒程度者
    ，應成立刑法第三百四十六條恐嚇取財罪（參閱最高法院八十年度第四次刑事庭
    會議決議），又以強暴脅迫為手段，因而致普通傷害，普通傷害乃強暴、脅迫當
    然之結果，除另有傷害故意外，仍祇成立刑法第三百四十六條恐嚇取財罪，無刑
    法第二百七十七條第一項傷害罪之適用，公訴意旨認被告乙○○、甲○○二人所
    為，係犯刑法第二百七十七條第一項傷害罪，然依前述說明，普通傷害乃強暴、
    脅迫當然之結果，自不另為無罪之諭知，併此明。另公訴意旨認被告丙○○、
    乙○○、甲○○、戊○○四人，恐嚇、傷害丁○○之目的，在詐取丁○○四十萬
    元之財物，係犯刑法第三百三十九條第一項詐欺罪，然依前述說明，被告丙○○
    、乙○○、甲○○、戊○○四人係以恐嚇、傷害之強暴脅迫為手段，恐嚇丁○○
    交付四十萬元，並非詐取丁○○四十萬元之財物，，惟起訴書認此部分與前揭恐
    嚇取財論罪科刑部分，有手段與目的牽連關係之裁判上一罪關係，爰不另為無罪
    之諭知，併此明。被告丙○○、乙○○二人所犯常業賭博罪，有犯意之聯絡及
    行為之分擔，應論以共同正犯；被告丙○○、乙○○、甲○○、戊○○四人所犯
    恐嚇取財罪，有犯意之聯絡及行為之分擔，應論以共同正犯。爰審酌被告丙○○
    、乙○○、甲○○、戊○○、丁○○五人犯罪之動機、目的、手段，犯罪時所受
    之刺激及其品性、生活狀況、智識程度、犯罪所生之損害、犯罪後態度等一切情
    狀，各處如主文所示之刑，並就被告丁○○部分諭知易服勞役之折算標準，被告
    丙○○、乙○○二人部分，定執行刑，以資懲儆。又扣案之電動賭博機具「小瑪
    琍金錢豹」、「麻將台」各一台、代幣五百枚，係當場賭博之器具及兌換籌碼處
    之財物，均應依刑法第二百六十六條第二項規定，宣告沒收；開山刀一把、棒子
    一支，為被告丙○○、乙○○二人共有，供犯罪所用之物，業據被告丙○○、乙○○二人陳明在卷，依刑法第三十八條第一項第二款規定，宣告沒收；本票四紙
    、借據一張均為被告丙○○所有，為犯罪所得之物，業據被告丙○○供承在卷，
    依刑法第三十八條第一項第三款規定，宣告沒收之。
據上論斷，應依刑事訴訟法第二百九十九條第一項前段、第三百條、電子遊戲場業管
理條例第二十二條，刑法第十一條前段、第二十八條、第五十六條、第二百六十六條
第一項前段、第二項、第二百六十七條、第三百四十六條第一項、第五十五條、第四
十二條第二項、第五十一條第五款、第三十八條第一項第二款、第三款，罰金罰鍰提
高標準條例第一條前段、第二條，判決如主文。
本案經檢察官黃和村到庭執行職務
中      華      民      國      八十九      年      十    月    三十    日
                                  臺灣板橋地方法院刑事第六庭
                                          法  官  張谷輔
右正本證明與原本無異。
如不服本判決，應於判決送達後十日內，向本院提出上訴狀。
                                          書記官  周百川
中      華      民      國      八十九      年十    月    三十    日
附錄本案論罪科刑法條全文
刑法第二百六十六條
在公共場所或公眾得出入之場所賭博財物者，處一千元以下罰金，但以供人暫時娛樂
之物為賭博者，不在此限。
當場賭博之器具與在賭檯或兌換籌碼處之財物，不問屬於犯人與否，沒收之。
刑法第二百六十七條
以賭博為常業者，處二年以下有期徒刑，得併科一千元以下罰金。
刑法第三百四十六條
意圖為自己或第三人不法之所有，以恐嚇使人將本人或第三人之物交付者，處六月以
上五年以下有期徒刑，得併科一千元以下罰金。
以前項方法得財產上不法之利益或使第三人得之者，亦同
前二項之未遂犯，罰之。
電子遊戲場業管理條例第二十二條
違反第十五條規定者，處行為人一年以下有期徒刑、拘役、或科或併科新臺幣五十萬
元以上二百五十萬元以下 罰金。


司法院資訊處製作；財團法人民間司法改革基金會備份。
